【裁判字號】    99,交抗,120
【裁判日期】    990222
【裁判案由】    違反道路交通管理處罰條例
【裁判全文】
臺灣高等法院交通事件裁定             99年度交抗字第120號
抗  告  人
即受處分人  甲○○
上列抗告人因違反道路交通管理處罰條例案件，不服臺灣臺北地
方法院，中華民國98年12月10日所為裁定（98年度交聲字第4201
號），提起抗告，本院裁定如下：
    主  文
抗告駁回。
    理  由
一、原裁定意旨略以：
  (一)抗告人即受處分人甲○○固不否認於民國98年8月6日20時27
    分，駕駛其所有之車號6D－9685號之自用小客車（下稱違規
    車輛），行經於臺北市○○○路與和平東路交岔路口（北向
    南），經設置於該路口之微電腦闖紅燈及測速自動照相儀器
    拍照之事實，此並有採證照片附卷可稽，惟陳稱通過當下係
    欲左轉而不及，因此停在路口等待，並無「闖越」紅燈之事
    實。然核與舉發機關併採證照片調查結果，可知受處分人於
    紅燈亮起後1.22秒違規車輛之前輪已超越停止線，並因駛壓
    感應圈而被拍攝第1張舉發照片，嗣後仍未煞停，而以時速
    30公里 (第2張照片左上角顯示時速)繼續前進，再於第2.22
    秒被闖紅燈自動照相儀器拍攝第2張照片，有舉發機關98年
    10月16日北市警安分交第00000000000號書函及違規當時之
    採證照片2張在卷可憑，從而本件受處分人駕車，行經有燈
    光號誌管制之交叉路口闖紅燈之違規行為，堪予認定。
  (二)受處分人雖稱行經該路口當時，因前方塞車，且車輛眾多不
    及左轉；惟從卷附採證照片觀之，受處分人自承欲左轉之路
    口(和平東路往六張黎方向），已停有許多車輛，則在第1張
    照片拍攝時，受處分人見紅燈已亮起，即不應再往前行駛，
    其竟更以時速30公里搶快通過致遭拍第2張照片，而該第2張
    照片亦顯示，違規車輛之後輪已壓在斑馬線上，與受處分人
    陳稱在停止線與斑馬線之間等待之情，並不相同，則受處分
    人欲闖越紅燈之行為甚明。另受處分人所述塞車等情縱然屬
    實，然按白實線：設於路口者，作為停止線；又橫向標線之
    停止線，為禁制標線之一種；停止線，用以指示行駛車輛停
    止之界限，車輛停止時，其前懸部分不得伸越該線；車輛面
    對圓形紅燈表示禁止通行，不得超越停止線或進入路口，道
    路交通標誌標線號誌設置規則第149條第1 款第3目中段、第
    164條第2款、第170條第1項前段及第206條第5 款第1目各有
    規定可參；是依上開規定，圓形紅燈亮起，即表示禁止車輛
    通行，駕駛人本不得任意超越路口停止線或進入路口，詎受
    處分人仍執意於紅燈號誌顯示時，強行通行交岔路口，若前
    方塞車嚴重，亦將堵塞路口，嚴重影響交通順暢。此舉更顯
    其無視他向綠燈享有路權人、車之往來安全，受處分人雖稱
    當時已踩煞車，惟第2 張照片顯示，當時違規車輛之車速尚
    有時速30公里，益徵受處分人闖越紅燈違規故意明確，其以
    前詞置辯顯為卸責，不足採認。
  (三)綜上，本件受處分人有行經有燈光號誌管制之交岔路口闖紅
    燈之違規，至為明確，原處分機關依道路交通管理處罰條例
    第53條第1項，裁處受處分人罰鍰新臺幣（下同）2,700元，
    固非無見。惟受處分人於陳述意見書、聲明異議狀內始終承
    認其為本件汽車駕駛人，而依道路交通管理處罰條例第63條
    第1項第3款之規定，汽車駕駛人違反同條例第53條第1項規
    定，除應處罰鍰外，亦應記違規點數3點，本件受處分人為
    汽車駕駛人既已明確，原處分漏未記違規點數3點，於法不
    合。異議雖無理由，然原處分既有不當，自應撤銷改判，爰
    依道路交通管理處罰條例第53條第1項、第63條第1項第3款
    之規定，裁處受處分人2,700元之罰鍰，並記違規點數3點等
    語。
二、抗告意旨略以：抗告人對於前揭時、地，有於面對圓形紅燈
    號誌時，超越停止線等情並不爭執，惟否認有闖紅燈之違規
    行為。當時情形係因號誌突然變換為紅燈，抗告人駕駛車輛
    不得已須立即停止，而使抗告駕駛之車輛不慎壓線，致遭照
    相舉發，抗告人車輛於燈號變換前，早已超越停止線並進入
    路口，而「闖紅燈」應係指無視於紅燈亮起而有繼續往前行
    進之動作且完成穿越交岔路口之行為，惟觀諸採證照片第1
    號及第2號，均顯示抗告人車輛之煞車燈均已亮起，且停止
    於交岔路口前，則何來闖紅燈之事實？且感應式線圈測速設
    備無法準確地測知車速，業經經濟部標準檢驗局、財團法人
    工業技術研究院證明在案，內政部警政署因而於97年1月17
    日明確宣示警察機關所使用之固定桿感應式測速器，沒有檢
    定標準，並通函各警察機關即日起暫停感應式線圈測速設備
    使用於測速取締違規工作，則舉發機關採證照片左上角顯示
    時速，不得作為裁判之依據。又依論理法則及經驗法則，位
    置之移動必然伴隨著行進速度，經由同一測速設備測知，採
    證照片第1張左上角顯示時速「---km/h」，即時速為每小時
    0公里，存有悖離經驗法則之處，則該測速設備實未具備任
    何有效測速功能，故採證照片第2張左上角顯示時速「30km/
    h」亦無證明能力。況每小時30公里之車速換算成每秒之移
    動距離至少為8.3公尺，對照抗告人車輛於採證照片第１張
    及第２張之距離絕對不及8.3公尺，可知抗告人之車輛到達
    採證照片第2張位置之時速，絕無可能達到時速30公里。爰
    請改依違反道路交通管理處罰條例第60條第2項第3款及違反
    道路交通管理事件統一裁罰基準及處理細則之規定，裁處抗
    告人罰鍰900元云云。
三、按行經有燈光號誌管制之交岔路口闖紅燈者，處1800元以上
    5400元以下罰鍰，道路交通管理處罰條例（下稱條例)第53
    條第1項定有明文。再按，汽車駕駛人有闖紅燈或經以科學
    儀器取得證據，證明其違規之行為，當場不能或不宜攔截製
    單舉發者，得逕行舉發，而其逕行舉發，應記明車輛牌照號
    碼、車型等可資辨明之資料，以汽車所有人為被通知人製單
    舉發，條例第7條之2第1項第1款、第7款、第4項亦有明文。
    又汽車駕駛人違反該條例第53條第1項規定者，除應依該條
    所規定之罰鍰處罰外，並予記違規點數3點，條例第63 條第
    1項第3款亦有規定。
四、經查：
  (一)按「微電腦闖紅燈及測速自動照相設備」感應線圈係埋設於
    路面，該採證地點停止線前設有「Ｓ」標示車輛車輪感應器
    ，車輛必須在紅燈亮起時，輾壓固定式電腦自動照相機之感
    應線圈，始會啟動相機拍照採證，有前揭臺北市政府警察局
    大安分局北市警內分交第00000000000號函文可佐（原審卷
    13頁）。倘抗告人駕駛之車輛確係於號誌轉為紅燈之前即通
    過停止線，當不致為該照相設備拍照採證。次按，道路交通
    標誌標線號誌設置規則第206條第5款第1目規定「圓形紅燈
    」之行車管制號誌係表示禁止車輛通行，並不得超越停止線
    或進入路口，已如前述；是駕駛人苟遇「圓形紅燈」，而有
    「超越停止線『或』進入路口」之舉，即屬闖紅燈甚明。稽
    諸卷附採證照片，抗告人駕駛之車輛，第1張照片前輪已經
    壓過停止線，第2張照片更是整個車身壓在斑馬線上，若抗
    告人確實已盡全力避免闖紅燈，自當立即煞車停止，何以繼
    續慢速滑行煞車？依前開道路交通標誌標線號誌設置規則第
    206條第5款第1目之規定，抗告人所為自屬闖紅燈行為，其
    辯稱採證照片第1張及第2張均顯示其所駕駛車輛之煞車燈
    已亮起，無闖紅燈之違規行為云云，不足採信。
  (二)再查，依經濟部標準檢驗局95年9月21日經標四字第0950010
    2740號函說明四所示：「如貴局（指台北市政府警察局）將
    旨揭設備（指微電腦闖紅燈自動測速照相系統）之『線圈感
    應式測速器』功能予以關閉（即僅拍攝闖紅燈違規，不拍攝
    超速違規），即該設備即不受度量衡法規範。」，此有臺北
    市政府警察局大安分局99年2月4日北市警分交字第09930491
    800號函所附經濟部標準檢驗局函影本可憑，至抗告人所提
    網頁新聞所載：內政部警政署通函各警察機關即起暫停感應
    式線圈測速設備使用於測速取締違規工作等語，亦係計對該
    設備「使用於測速取締違規工作」所為函示，並未停止該設
    備有關取締闖紅燈違規之使用甚明。揆諸原審卷附第1張採
    證相片顯示拍攝時間為98年8月6日20時27分21秒，抗告人駕
    車通過路口停等線而觸發感應式線圈之時間為紅燈亮起後第
    1. 22秒；第2張採證相片所顯示拍攝時間為98年8月6日20時
    27分22秒，通過路口停等線而觸發感應式線圈之時間為紅燈
    亮起後第2.22秒，此均屬採證照相機上以電子儀器自動顯示
    之資訊，並無事後偽造或變造之可能，堪可採信。抗告意旨
    主張採證照相儀器無證據能力，其車輛實際移動距離不及
    8.3公尺乙節，係抗告人憑空臆測之詞，並無其他事證足佐
    ，亦不足採。
五、基上所述，本件受處分人有行經有燈光號誌管制之交岔路口
    闖紅燈之違規，至為明確，原處分機關依道路交通管理處罰
    條例第53條第1項，裁處受處分人罰鍰2,700元，固非無見。
    惟受處分人於陳述意見書、聲明異議狀內始終承認其為本件
    汽車駕駛人，而依道路交通管理處罰條例第63條第1項第3款
    之規定，汽車駕駛人違反同條例第53條第1項規定，除應處
    罰鍰外，亦應記違規點數3點，本件受處分人為汽車駕駛人
    既已明確，原處分漏未記違規點數3點，於法不合。綜上，
    異議雖無理由，然原處分既有不當，自應撤銷改判。原法院
    經詳細剖析研判後，基於以上之認定，爰依道路交通管理處
    罰條例第53條第1項、第63條第1項第3款之規定，裁處受處
    分人甲○○汽車駕駛人，行經有燈光號誌管制之交岔路口闖
    紅燈，處罰鍰新臺幣2,700元，並記違規點數3點。經核於法
    即無違誤，受處分人猶徒憑己意，飾詞提起抗告，為無理由
    ，應予駁回。
據上論結，應依道路交通案件處理辦法第89條，道路交通案件處
理辦法第26條，刑事訴訟法第412條，裁定如主文。
中    華    民    國    99    年    2    月     22    日
                 刑事第二十一庭審判長法  官 蔡聰明
                                     法  官 楊力進
                                     法  官 許永煌
以上正本證明與原本無異。
不得再抗告。
                                     書記官 江采廷
中    華    民    國    99    年    2     月    24    日

司法院資訊處製作；財團法人民間司法改革基金會備份。
